【裁判字號】    99,交易,19
【裁判日期】    990315
【裁判案由】    業務過失傷害
【裁判全文】
臺灣屏東地方法院刑事判決              99年度交易字第19號
公  訴  人  臺灣屏東地方法院檢察署檢察官
被      告  丙○○
上列被告因業務過失致重傷案件，經檢察官提起公訴（98年度偵
字第7471號），本院判決如下：
    主  文
本件公訴不受理。
    理  由
一、公訴意旨略以：被告丙○○係慈輝養護中心之司機，為從事
    駕駛業務之人，於民國97年11月24日下午1 時35分許，駕駛
    車牌號碼D6-9970 號自用小貨車，沿屏東縣屏東市○○路，
    由西往東方向行駛，行經該路段與歸仁路之交岔路口處時，
    適乙○○（起訴書均誤載為方永泰）騎乘車牌號碼WLK-882
    號輕型機車，沿屏東縣屏東市○○路，由南往北方向行駛，
    亦行經上開路口，因被告駕車疏失，不慎與乙○○騎乘之機
    車發生碰撞，致乙○○受有頭部外傷，顱內出血、左下腰部
    挫傷等傷害，經送往邱外科醫院診治後，受有腦外傷致腦皮
    質挫傷，伴有長時間意識喪失之重傷害等情，因認被告涉有
    刑法第284 條第2 項後段之業務過失重傷害罪嫌云云。
二、按告訴乃論之罪，未經告訴，應諭知不受理之判決，並得不
    經言詞辯論為之，刑事訴訟法第303 條第3 款、第307 條分
    別定有明文。又犯罪之被害人，得為告訴；被害人之法定代
    理人或配偶，得獨立告訴；告訴乃論之罪，無得為告訴之人
    或得為告訴之人不能行使告訴權者，該管檢察官得依利害關
    係人之聲請或依職權指定代行告訴人，亦分別為刑事訴訟法
    第232 條、第233 條第1 項、第236 條第1 項所明定。次按
    告訴乃論之罪，檢察官得指定代行告訴人者，以無得為告訴
    之人或得為告訴之人不能行使告訴權者為限，此觀刑事訴訟
    法第236 條第1 項之規定甚明，被害人受傷後，縱因意識不
    清且不能言語，而不能行使其告訴權，但查被害人有配偶，
    顯尚有得為獨立告訴之人，而無由檢察官指定代行告訴人之
    餘地（最高法院83年度台非字第89號判決意旨參照）。
三、經查，本件由臺灣屏東地方法院檢察署檢察官指定代行告訴
    人即被害人乙○○之子甲○○告訴被告業務過失致重傷，公
    訴人認被告係犯刑法第284 條第2 項後段之罪，依同法第
    287 條之規定，須告訴乃論。而據被害人乙○○之數份診斷
    證明書，可知其於97年11月24日發生本件車禍事故後，經救
    護車送邱外科醫院，97年11月25日即接受開顱手術治療，直
    至98年1 月7 日出院；隨於翌日因肺炎、敗血性休克、糖尿
    病及腦血管意外等疾病，急診入國仁醫院加護病房治療，於
    98年1 月21日辦理出院，另於98年3 月18日；經長庚紀念醫
    院診斷為腦外傷致腦皮質挫傷，伴有長時間之意識喪失等疾
    患，且因此認其中樞神經遺存極度障害，呈現植物人狀態，
    日常生活無法自理（巴氏量表0 分），為永久無法復原之狀
    態等情（見警卷第16至18頁）。而經本院函詢本件事故發生
    後曾為被害人乙○○提供醫療、照護服務上開醫療院所，經
    邱外科醫院覆稱：被害人於住院期間意識不清、無法表達意
    思或簽署姓名，於98年1 月7 日出院後，則無就診紀錄等語
    ；國仁醫院則覆以：被害人於98年2 至3 月間，意識不清，
    無法自行簽署姓名或按捺指印等語明確；長庚紀念醫院亦認
    ：以被害人98年3 月10日、18日經診斷之病情研判，就醫學
    而言，應無法以簽署姓名、按捺指印或其他方式表達意願等
    情（參本院卷第53、56至57頁）；復徵諸檢察官指定之代行
    告訴人甲○○於本院準備程序中陳述：伊父親即被害人乙○
    ○於事故發生後確如醫院函文所示情形，且經鑑定為植物人
    ；車禍後均無與父親說過話。伊接獲通知前往事故現場時，
    父親已昏迷，一同搭乘救護車前往就醫期間，僅見父親持續
    嘔吐，未有交談。卷附調解案件轉介單、調解聲請書上乙○
    ○姓名係伊書寫；指紋部分，則係因調解委員表示不能僅使
    用印章，尚須按捺指印，故由伊牽執父親手指按捺。父親出
    院迄今意識均不清楚等語綦詳（參本院卷第60頁背面）。可
    知被害人發生車禍後已陷入昏迷，迄今尚無法以何種方式表
    達意思。則本院依職權調閱之98年2 月12日調解案件轉介單
    、98年2 月17日調解聲請書，固均記載乙○○為聲請人、甲
    ○○為代理人之旨，其上並經蓋用印章、按捺指紋，有上開
    轉介單、聲請書在卷可佐（參本院卷第33至37頁），惟據前
    揭醫院函文及甲○○上開陳述，可知此並非出於乙○○本人
    於意識清楚之際所提出或授意之聲請；又調解程序中確僅有
    甲○○以代理人身分出席，有調解簽到簿在卷（參本院卷第
    38頁）。是上開調解之聲請既非出於乙○○本人意思，不能
    認可依鄉鎮市調解條例第31條規定，視為於聲請調解時已經
    告訴；復經參酌上開情狀，亦足見被害人於事故發生後未曾
    自行或委任提出告訴至明。
四、再者，被害人乙○○固經鑑定呈植物人狀態，應屬不能行使
    告訴權，然其尚有配偶方陳金魚，且於被害人車禍發生後迄
    今，期間均意識清楚，此據甲○○陳明在卷（參本院卷第60
    頁背面至第61頁），而方陳金魚確為被害人乙○○之配偶，
    且目前尚存乙節，並有乙○○身分證背面配偶欄登載、甲○
    ○身分證背面父母親欄註記及全戶戶籍資料查詢結果附卷可
    佐（見警卷第14頁、本院卷第39頁）。雖甲○○同次程序中
    尚稱：因母親年事已高、走路不便、身體不佳，且不識字，
    故未由母親擔任告訴人等語（參本院卷第61頁），然此猶難
    謂方陳金魚有何不能提出告訴之情；申言之，凡足以表示本
    人提出告訴真意之方式為之，如在繕寫完成之紙本上按捺指
    印等，均無不可。綜上所述，本件既得由乙○○之配偶方陳
    金魚獨立提出告訴，即非無得為告訴之人，或得為告訴之人
    不能行使告訴權，參照前揭法條規定及最高法院判決意旨，
    本件檢察官自不得指定代行告訴人。是本件檢察官於偵查中
    指定甲○○為代行告訴人洵非合法。關於被告被訴業務過失
    致重傷罪嫌，既未經得為告訴之人提出告訴，爰不經言詞辯
    論，逕為諭知不受理之判決。至本件業務過失致重傷案件，
    雖為不受理之判決，惟被害人或其配偶、子女仍非不得循通
    常民事程序，於時效完成前，依相關規定向被告請求損害賠
    償，併此敘明。
據上論斷，應依刑事訴訟法第303 條第3 款、第307 條，判決如
主文。
中    華    民    國    99    年    3     月    15    日
                  刑事第三庭    法  官  戴韻玲
以上正本證明與原本無異。
如不服本判決應於收受判決後10日內向本院提出上訴書狀，並應
敘述具體理由；其未敘述上訴理由者，應於上訴期間屆滿後20日
內向本院補提理由書（均須按他造當事人之人數附繕本）「切勿
逕送上級法院」。
中    華    民    國    99    年    3     月    15    日
                                書記官  張語恬

司法院資訊處製作；財團法人民間司法改革基金會備份。
